【裁判字號】    98,抗,6
【裁判日期】    980206
【裁判案由】    拍賣抵押物抗告
【裁判全文】
臺灣彰化地方法院民事裁定                 98年度抗字第6號
抗  告  人  乙○○
相  對  人  國泰世華商業銀行股份有限公司
法定代理人  甲○○
上列抗告人因與相對人間拍賣抵押物抗告事件，對於中華民國97
年12月6日本院97年度司拍字第354號所為裁定，提起抗告，本院
裁定如下：
    主    文
抗告駁回。
抗告程序費用新台幣壹仟元由抗告人負擔。
    理    由
一、按最高限額抵押權依民法第881 條之17準用同法第873 條第
    1 項規定，抵押權人於債權已屆清償期而未受清償者，得聲
    請法院拍賣抵押物，就其賣得價金而受清償，是抵押權人依
    此規定聲請拍賣抵押物，係屬非訟事件，法院所為准駁之裁
    定，無確定實體法上法律關係存否之性質，於債權及抵押權
    之存否，亦無既判力。故祗須其抵押權已經依法登記，且抵
    押債權已屆清償期而未受清償，法院即應為准許拍賣抵押物
    之裁定。至於實體上法律關係有爭執之人，為求保護其權利
    ，應另提起訴訟，以求解決。
二、本件相對人主張：其對於抗告人之前手林榮銘有原裁定所載
    之債權，並以原裁定主文所示之不動產設定抵押權，經依法
    登記，前開債權又已屆清償期而未受清償，而林榮銘復於民
    國（下同）85年1 月15日將如附表所示之不動產讓與抗告人
    ，有相對人提出之他項權利證明書、抵押權設定契約書、借
    據、本院民事執行處強制執行金額計算書分配表、土地、建
    物登記謄本等件可證，原裁定據以准許相對人拍賣抵押物之
    聲請，即無不當。抗告意旨則以：原裁定附表所示之不動產
    曾經相對人於85年間聲請拍賣，抗告人於拍賣程序中與相對
    人協議，約定由抗告人代為清償抵押債務，並於清償後由相
    對人塗銷本件最高限額抵押權登記；嗣抗告人分別於(1)86年
    3 月8 日代償訴訟費用新臺幣（下同）38萬元、(2)86年5 月
    24日代償101,368 元、(3)86年7 月14日代償4,181,767 元，
    總計清償4,663,135 元，均由抗告人世華聯合商業銀行員林
    分行帳號00000000000 之帳戶，轉入施昭萍（林榮銘之連帶
    保證人）設於同一銀行帳號000000000000之帳戶內，詎相對
    人於抗告人為上開清償後，未依約塗銷抵押權設定登記；另
    本件相對人對林榮銘如原裁定所載之2 筆債權，其抵押物分
    別為彰化縣溪湖鎮鎮○段960-2 地號土地及其地上物、彰化
    縣北斗鎮○○段304-24地號土地及其上1016號建物，均與抗
    告人無關，抗告人所負之抵押債務已因清償而消滅，抗告人
    並已向鈞院提起塗銷抵押權登記訴訟等語，提起本件抗告。
三、惟抵押債務是否已經清償而消滅，此乃屬實體上法律關係之
    爭執，依首開說明，抗告人應就前揭爭執事項另行起訴，以
    求解決，本院於聲請拍賣抵押物之非訟程序無從審究。是抗
    告人執上開理由提起抗告，請求廢棄原裁定，難謂有理由，
    本件應駁回其抗告。
四、據上論結，本件抗告為無理由，依非訟事件法第46條、第21
    條第2 項，民事訴訟法第495 條之1 第1 項、第449 條第 1
    項、第78條、第95條，裁定如主文。
中    華    民    國    98     年    2    月    6     日
                民事第二庭   法  官  林秉暉
正本係照原本作成。如不服本裁定，僅得於收受本裁定正本送達
後10 日內，以適用法規顯有錯誤為理由，向本院提出再抗告狀
，（須附繕本一份及繳納再抗告裁判費新台幣1,000元），經本
院許可後紿可再抗告。
中    華    民    國    98     年    2     月    6    日
                             書記官  魏淑美


司法院資訊處製作；財團法人民間司法改革基金會備份。
